【裁判字號】    98,上易,2534
【裁判日期】    981117
【裁判案由】    侵占
【裁判全文】
臺灣高等法院刑事判決                98年度上易字第2534號
上  訴  人  臺灣板橋地方法院檢察署檢察官
被      告  甲○○
上列上訴人因被告侵占案件，不服臺灣板橋地方法院98年度易字
第1452號，中華民國98年9月1日第一審判決（起訴案號：臺灣板
橋地方法院檢察署98年度偵字第3147號、第13560號），提起上
訴，本院判決如下：
    主  文
上訴駁回。
    事實及理由
一、本案經本院審理結果，認第一審判決以被告甲○○係犯刑法
    第336條第2項之業務侵占罪。並審酌被告係從事業務之人，
    本應忠於職守，竟違反職務上之誠實原則，利用職務之便，
    侵占業務上所保管之款項達新台幣（下同）154,500元，行
    為實有不當，影響告訴人之權益甚鉅，且迄今尚未與告訴人
    達成和解，賠償告訴人所受損害，惟衡其未曾受有期徒刑以
    上刑之宣告，本院被告前案紀錄表可稽，素行尚佳，再其犯
    後已坦承犯行之態度等一切情狀，判決被告「甲○○意圖為
    自己不法之所有，而侵占對於業務上所持有之物，處有期徒
    刑柒月。」；認事用法及量刑均無不當，應予維持，並引用
    第一審判決書記載之事實、證據及理由（如附件原審判決書
    ）。
二、本案事證已明。檢察官循告訴人之聲請上訴，其意旨以：「
    泰隆福利國公寓大廈」社區管理委員會帳戶之缺少共30萬3,
    147元，是被告應係侵占30萬3,147元，並非原審所認定之15
    萬4,500元，原審判決未說明「差額款項」之流向，量刑過
    輕，而指摘原判決不當。惟查，檢察官就被告犯罪事實，應
    負舉證責任，並指出證明之方法，刑事訴訟法第161條第1項
    定有明文。因此，檢察官對於起訴之犯罪事實，應負提出證
    據及說服之實質舉證責任。本案被告始終僅承認侵占15萬4,
    500元。而證人乙○○、丁○○、丙○○於本院證稱：社區
    管理委員會帳戶對帳缺少30萬3,147元；然經手收收取管理
    費者有多人；證人均未能明確指證被告除侵占15萬4,500元
    外，有侵占其餘款項。是檢察官之上訴為無理由，應予駁回
    。
據上論斷，應依刑事訴訟法第373條、第368條，判決如主文。
本案經檢察官曾忠己到庭執行職務。
中    華    民    國    98    年    11    月    17    日
                  刑事第一庭審判長法  官  葉騰瑞
                                  法  官  莊明彰
                                  法  官  王炳梁
以上正本證明與原本無異。
不得上訴。
                                  書記官  陳佳伶
中    華    民    國    98    年    11    月    18    日
附錄本案論罪科刑法條全文：
中華民國刑法第336條第2項：
對於業務上所持有之物，犯前條第1項之罪者，處6月以上5年以
下有期徒刑，得併科3千元以下罰金。
附件：
臺灣板橋地方法院刑事判決              98年度易字第1452號
公  訴  人  臺灣板橋地方法院檢察署檢察官
被      告  甲○○  男  48歲（民國○○年○月○○日生）
                    身分證統一編號：Ｚ000000000號
                    住臺北市○○區○○街97號5樓
上列被告因業務侵占案件，經檢察官提起公訴（98年度偵字第31
47、13560 號），本院合議庭裁定依簡式審判程序審理，並判決
如下：
    主  文
甲○○意圖為自己不法之所有，而侵占對於業務上所持有之物，
處有期徒刑柒月。
    事  實
一、甲○○係任職於鴻銳保全股份有限公司（下稱鴻銳保全公司
    ），並派駐在位於臺北縣土城市○○路○ 段54巷21號之「泰
    隆福利國公寓大廈」社區擔任總幹事乙職，負有為鴻銳保全
    公司向社區住戶收取管理費，及代收社區雜項收入等職責，
    係從事業務之人。詎意圖為自己不法之所有，基於業務侵占
    之接續犯意，於民國97年10月25日起至97年12月30日止之任
    職期間，利用鴻銳保全公司派駐「泰隆福利國公寓大廈」社
    區之行政助理丙○○休假，而獨自看管辦公室之機會，收取
    社區住戶管理費後，擅自取走其中新臺幣（下同）152,200
    元，以及代收社區廢舊電器出售利得2,300 元，共計154,50
    0 元後，未依規定轉交丙○○存入社區管理委員會開立之帳
    戶，私自挪作他用，而予以侵占入己。嗣鴻銳保全公司於97
    年12月31日，因終止與「泰隆福利國公寓大廈」社區合約而
    稽查帳目，始悉上情。
二、案經鴻銳保全公司訴由臺北縣政府警察局土城分局報告臺灣
    板橋地方法院檢察署檢察官偵查起訴。
    理  由
一、訊據被告甲○○對於上揭犯罪事實均坦承不諱，核與鴻銳保
    全公司之告訴代理人張恆禎、證人丙○○於偵查中分別所為
    之指訴及證述，以及證人即「泰隆福利國公寓大廈」管理委
    員會主委丁○○於警詢及偵查中證述之情節均相符。此外，
    復有被告實際挪用金額表、其在偵查中所提出之侵占金額收
    據編號整理表，以及如附表所示之各侵占金額收據編號及各
    該收據影本等文件在卷足憑。事證明確，被告犯行堪以認定
    ，應予依法論科。
二、核被告甲○○侵占因業務關係而持有管理費用及代收社區雜
    項收入之行為，係犯刑法第336 條第2 項之業務侵占罪。又
    按刑事法若干犯罪行為態樣，本質上原具有反覆、延續實行
    之特徵，立法時既予特別歸類，定為犯罪構成要件之行為要
    素，則行為人基於概括之犯意，在密切接近之一定時、地持
    續實行之複次行為，倘依社會通念，於客觀上認為符合一個
    反覆、延續性之行為觀念者，於刑法評價上，即應僅成立一
    罪。學理上所稱「集合犯」之職業性、營業性或收集性等具
    有重複特質之犯罪均屬之，例如經營、從事業務、收集、販
    賣、製造、散布等行為概念者（參照最高法院95年台上字第
    1079號判決）。從而，本件被告於97年10月25日起至97年12
    月30日止之任職期間，陸續侵占社區住戶管理費及代收社區
    雜項收入，顯見其犯行在性質上具有持續性，且係在時間、
    空間相當密切接近之情形下，反覆從事性質類似之犯行，在
    行為概念上，縱有多次業務侵占之行為，仍應評價認係包括
    一罪之集合犯。爰審酌被告係從事業務之人，本應忠於職守
    ，竟違反職務上之誠實原則，利用職務之便，侵占業務上所
    保管之款項達154,500 元，行為實有不當，影響告訴人之權
    益甚鉅，且迄今尚未與告訴人達成和解，賠償告訴人所受損
    害，惟衡其未曾受有期徒刑以上刑之宣告，有臺灣高等法院
    被告前案紀錄表在卷可稽，素行尚佳，再其犯後已坦承犯行
    ，態度尚佳等一切情狀，量處如主文所示之刑，以資懲儆。
三、末按「除被告所犯為死刑、無期徒刑、最輕本刑為三年以上
    有期徒刑之罪或高等法院管轄第一審案件者外，於前條第一
    項程序進行中，被告先就被訴事實為有罪之陳述時，審判長
    得告知被告簡式審判程序之旨，並聽取當事人、代理人、辯
    護人及輔佐人之意見後，裁定進行簡式審判程序。」刑事訴
    訟法第273 條之1 第1 項定有明文。查本件被告所犯上開業
    務侵占罪，非最輕本刑為三年以上有期徒刑之罪，且被告於
    本院98年8 月21日準備程序進行中，復就被訴之事實為有罪
    之陳述，經告知被告簡式審判程序之旨，被告及公訴人對於
    本件改依簡式審判程序審理亦均表示無意見，本院即依前揭
    刑事訴訟法規定，裁定本件進行簡式審判程序，末此敘明。
據上論斷，應依刑事訴訟法第299 條第1 項前段、第273 條之1
第1 項，刑法第336 條第2 項，刑法施行法第1 條之1 ，判決如
主文。
本案經檢察官馬中人到庭執行職務。
中    華    民    國    98    年    9     月     1    日
                  刑事第十六庭    法  官  許必奇
以上正本證明與原本無異。
如不服本判決，應於判決送達後10日內，向本院提出上訴狀。
                                  書記官  金和國
中    華    民    國    98    年    9     月     1    日
附錄本案論罪科刑法條全文：
中華民國刑法第336條第2 項
對於業務上所持有之物，犯前條第1 項之罪者，處6 月以上5 年
以下有期徒刑，得併科3 千元以下罰金。
附表：
┌─────┬────┬────┬─────┬────┬────┐
│項      目│月    份│收據編號│項      目│月    份│收據編號│
├─────┼────┼────┼─────┼────┼────┤
│大廈管理費│97年10月│003076  │          │        │003523  │
│          │        ├────┤          │        ├────┤
│          │        │003077  │          │        │003589  │
│          │        ├────┤          │        ├────┤
│          │        │003078  │          │        │003590  │
│          ├────┼────┤          │        ├────┤
│          │97年11月│003103  │          │        │003591  │
│          │        ├────┼─────┼────┼────┤
│          │        │003104  │公車停車清│97年11月│000518  │
│          │        │        │潔費      │        │        │
│          │        ├────┤          │        ├────┤
│          │        │003105  │          │        │000534  │
│          │        ├────┤          │        ├────┤
│          │        │003168  │          │        │000556  │
│          │        ├────┤          ├────┼────┤
│          │        │003275  │          │97年12月│000577  │
│          │        ├────┤          │        ├────┤
│          │        │003276  │          │        │000578  │
│          │        ├────┤          │        ├────┤
│          │        │003277  │          │        │000579  │
│          │        ├────┤          │        ├────┤
│          │        │003278  │          │        │000615  │
│          ├────┼────┤          │        ├────┤
│          │97年12月│003366  │          │        │000617  │
│          │        ├────┤          │        ├────┤
│          │        │003367  │          │        │000618  │
│          │        ├────┤          │        ├────┤
│          │        │003368  │          │        │000619  │
│          │        ├────┼─────┼────┼────┤
│          │        │003369  │私車清潔費│97年11月│000918  │
│          │        ├────┤          │        ├────┤
│          │        │003370  │          │        │000937  │
│          │        ├────┤          ├────┼────┤
│          │        │003371  │          │97年12月│000988  │
│          │        ├────┤          │        ├────┤
│          │        │003372  │          │        │000989  │
│          │        ├────┤          │        ├────┤
│          │        │003373  │          │        │000990  │
│          │        ├────┤          │        ├────┤
│          │        │003513  │          │        │001064  │
│          │        ├────┤          │        ├────┤
│          │        │003514  │          │        │001065  │
│          │        ├────┤          │        ├────┤
│          │        │003515  │          │        │001066  │
│          │        ├────┤          │        │        │
│          │        │003522  │          │        │        │
└─────┴────┴────┴─────┴────┴────┘


司法院資訊處製作；財團法人民間司法改革基金會備份。
